臺灣臺北地方法院民事判決　九十三年度金字第二九號
　　原　　　告　己○○○金融股份有限公司
　　法定代理人　乙○○
　　訴訟代理人　丙○○
　　　　　　　　丁○○
　　被　　　告　戊○○
　　訴訟代理人　陳峰富律師
　　複　代理人　甲○○
　　訴訟代理人　蕭世光律師
　　　　　　　　張簡勵如律師
當事人間返還融資借款事件，本院於民國九十三年七月一日言詞辯論終結，判決如下
：
    主    文
被告應給付原告新台幣陸拾萬元，及自民國八十七年八月二十六日起至清償之日止，
按年息百分之九點七五計算之利息，並按前開利息加計百分之十之違約金。
訴訟費用由被告負擔。
    事    實
甲、原告方面：
一、聲明：如主文所示。
二、陳述：
（一）被告於民國（下同）八十七年四月二十九日經由萬盛證券股份有限公司（下稱
      萬盛公司）介紹向原告申請開立信用交易帳戶（帳號：0000－00000
      ）辦理有價證券融資買賣事宜，雙方並簽立「融資融券契約書」（下稱契約書
      ），依契約書第一條約定，被告就融資融券所產生之權義，應依原告融資融券
      業務操作辦法及有關法令規章辦理。嗣被告於八十七年八月二十四日起於萬盛
      公司之帳戶融資買進國產汽車股份有限公司股票（下稱國產股票）計二十五萬
      股，向原告請求融資額七百五十萬元，並約定融資利率為年息百分之九‧七五
      。惟國產股票於八十七年十一月十七日遭證券交易所處分暫停交易，原告公司
      遂依證券金融事業管理規則第十九條及契約書第六條第五項之規定，於同年十
      二月十八日寄發通知信函定期催告被告償還前揭融資債務，詎被告迄今未予處
      理。是被告應給付原告七百五十萬元，及契約書第七條第三項約定之核定利率
      百分之十之違約金，爰依契約書訴請被告先償還前債務中之新台幣（下同）六
      十萬元及其利息暨違約金。
（二）就被告抗辯後之陳述：
  １、系爭契約要無違反強制禁止或公序良俗之規定：
    　查兩造所簽立之契約書，係依證券交易法第十九條、證券金融事業管理規則第
      七條第一項所制定，並經財政部核准，要無違反強制禁止規定或公序良俗，且
      依民法第三條第一項、第二項及前揭規定，原告透過原告之代理證券商萬盛公
      司介紹而簽名於契約書上，即已符合要式性之規定。次查，契約書第一行即揭
      示契約之內容為融資融券契約書，而次行即為被告簽名之所在，信用帳戶交易
      申請書亦同。被告簽名時縱未審閱契約之內容，亦應認識其所簽立之契約係以
      買賣有價證券融資融券契約，自應受契約條款所約束雖被告辯稱其上印章為其
      任職公司所代刻，此可推論係被告同意授權他人代刻，不影響契約書之效力。
  ２、本件無隱名代理原則之適用：
    　按國產汽車亦未將其授權被告之事向原告表示，且被告係以自己之名義簽訂契
      約書，並提供其財力證明文件於原告，以自己之
      得知被告與張氏兄弟間有間之授權關係。是原告據此認定被告之資力足以從事
      融資融券業務，並無不合。雖被告指稱原告於八十八年間與禾豐集團簽訂併存
      債務承擔契約，並以資證明原告知悉被告與禾豐集團間有授權之事，惟兩造係
      於八十七年四月二十九日兩造簽訂契約書，是時原告就此事並無知悉。綜上，
      本件並無隱名代理之適用。
  ３、被告就交易帳戶所生債務應負清償之責：
  　　雖被告辯稱交易非其所為，且其未實際下單買賣或授權他人為融資買賣股票交
    　易。惟按，融資賣賣股票交易之流程，係被告先向其所屬之證券經紀商為委託
      信用交易之有價證券買賣，俟成交後，由代理券商編製之營業報告書送交原告
      ，原告方依兩造契約書之約定，確認自備款入帳無誤後，始予撥款，是被告若
      不知有交易情事，自不會繳足自備款辦理交割事宜。查本件交易方式係以電話
      交易下單方次進行委託，依證券交易法第一百五十八條第二項或台灣證券交易
      所股份有限公司經紀商契約準則第四條第一項、第二項之規定，委託人或其受
      託人均得為之，又實務上營業原僅需下單者提供交易帳戶即得進行買賣，是被
      告業於契約書上簽名，並事後將存摺印章交由其公司保管，並將信用交易帳戶
      交由張朝喨等人使用，是被告有授權或同意他人使用系爭信用交易帳戶，則該
      他人已該信用交易帳戶所為之股票融資買賣，且萬盛公司未有申報被告帳戶違
      約之情事，足徵各筆交易受續完備。效力自歸屬於被告。縱認無授權知情是存
      在，然股票買賣之交易行為發生於券商與被告之間，被告是否有為交易或授權
      與否之權限爭議，及被告之帳戶有無遭盜用，係存在其與券商之間，原告無從
      知悉前揭情事。且被告自認授權他人代理買賣股票，事後又親自簽訂融資券契
      約書，是以被告之外在之行為觀之，被告除授權他人買賣股票外，應包融資融
      券之部分。
三、證據：提出融資融券契約書、己○○○金融股份有限公司融資融券業務操作辦法
    、己○○○金融股份有限公司融資買進彙計表、己○○○金融股份有限公司八十
    七年十二月十三日環營證字第０五三號函。、證券金融事業管理規則第十九條、
    通知函、被告交易紀錄、被告財力證明、原告通司開立信用交易帳戶申請表（上
    均影本）等件為證。
乙、被告方面：
一、聲明：
（一）原告之訴駁回。
（二）如受不利判決，願供擔保請准宣告免為假執行。
二、陳述：
  (一)本案係由原告之職員預先在開戶資料及契約書上勾選後攜至被告公司，省略向被
    告說明契約內容之程序即要求被告簽名，並旋即收回，未予被告任何機會審閱契
    約內容，是被告並未親持
    試時留存之用，而且被告亦無檢附任何徵信文件予原告；又原告與被告間所簽訂
    之開戶契約及契約書上所蓋之被告印章，並非被告所刻，且該印文亦非本人用印
    ，而係由原告公司代刻用印，是：
１、開戶程序尚未完成，開戶不成立：
    按證券金融事業管理規則第七條第一項、第八條第一項及己○○○金融股份有限
    公司融資融券業務操作辦法第九條第一項規定，申請開立信用帳戶時，應親持國
    民
    原告未遵守此開戶程序之程序，自負風險及所有不利益。
２、縱認開戶成立，然系爭契約無效：
    本件開戶之後，其所有與股票買賣有關之存摺、印鑑皆未由被告本人保管，被告
    並無實際委託證券商向集中市場下單買賣有價證券或股票或請求原告融資融券之
    行為，其帳戶亦非被告本人所使用（為禾豐集團張朝喨所使用），此由檢察官不
    起訴處分書及禾豐集團林義翔於調查局偵訊筆錄足稽。今張氏兄弟為規避政府為
    維護股市交易秩序依法令所為股市監視制度之監視，以人頭買賣股票，遂行不法
    炒作股票之目的，依民法第七十一條、第七十二條之規定，所為之法律行為即原
    告據以請求之融資融券契約，應屬無效。
３、縱認契約書不違反強制禁止規定、公序良俗，惟被告月薪僅三萬元，依一般經驗
    ，原告斷無核准被告原告申請開立信用交易戶之可能。然原告竟破例允准資力及
    交易經驗不合標準之被告取得融資融券買賣資格，並准允被告第四級之一千五百
    萬元額度之融資金額，顯見原告所欲締結融資融券契約之真正對象並非形式上之
    本案被告，而係另有其人，亦即原告於契約書時，已明知被告實為禾豐集團張氏
    兄弟之人頭，故未依規定對被告財力作任何徵信。是以被告並無締結融資契約真
    意之情事，原告自始即知之甚詳，故該融資契約因屬通謀虛偽意思表示而無效。
４、兩造間無借貸關係：
    不論融資融券契約及開戶程序是否成立、生效，於完成融資融券契約後，仍須被
    告向原告以融資融券方式為有價證券之委託買賣行為，融資融券契約始發生融資
    融券之法律關係。按台灣證券交易所股份有限公司營業細則（下稱證交所營業細
    則）第七十五條第一項第八款、第八十條第四項、第五項、第六項之規定，委託
    人買賣有價證券，當面委託者應填寫委託書並簽章；以電話委託者，由受託證券
    經紀商受託買賣業務人員負責填寫、印製委託書並由委託人於成交後交割時補行
    簽章，並應對電話委託應同步錄音，至少保存二個月，但買賣委託有爭議者，應
    保存至該爭議消除為止。電話錄音紀錄，視為交易憑證之一種。惟查，原告迄未
    提出有被告親自簽名之委託買進有價證券之委託單或電話錄音紀錄，是根本無法
    確定買進者即為被告本人，然原告竟不理會此重大瑕疵，輕率認定為被告買進系
    爭股票進而給予融資，原告應對其自身重大疏忽負起所有責任。次查，實際進行
    交易者並非被告，此有本院八十九年度重訴字第二四五三號、八十九年度重訴字
    第二三０五號案件中，證人林義翔、李光明供述人頭戶之買賣國產車股票，是張
    朝喨所之指示而由林義翔負責下單。從而，本件融資契約因被告並無下單買賣之
    行為，尚未發生借貸之法律關係。雖原告指稱實務上因效益之故，無法對委託下
　　單者一一確認是否即為開戶者本人，帳戶之所有人應善盡保護自己帳號之責，否
  　則應自負風險等云云，惟林義翔為男性，而被告係女性，二者性別迥異，原告之
    代理人萬盛證券股份有限公司營業員於接受電話委託下單之際，應可清楚辨明不
    致混淆。
５、縱兩造融資契約有效成立，系爭融資契約係存於原告與張氏兄弟之間：
    原告與其代理證券商萬盛公司於締約時或交易發生時，已知悉被告為張氏兄弟之
    人頭戶，從而基於隱名代理之法理，系爭融資融券契約係存在於原告與訴外人禾
    豐集團張氏兄弟間。次依民法第一百零五條之規訂，原告亦應承擔其代理證券商
    明知上述情節之法律效果。
三、證據：提出證券金融事業管理規則、己○○○金融股份有限公司融資融券業務操
    作辦法、林義翔於調查局之調查筆錄、台灣證券交易所股份有限公司營業細則、
    台灣台北地方法院八十九年度重訴字第二四五三號清償債務事件九十年四月十日
    審判筆錄、台灣台北地方法院八十九年度重訴字第二三０五號清償債務事件九十
    年三月七日準備程序筆錄、原告與張朝翔、張朝喨八十八年五月三日債務承擔協
    議書（上均影本）等件為證。
    理　　　由
一、原告主張：被告於八十七年四月二十九日經由萬盛公司介紹向原告申請開立信用
    交易帳戶（帳號：0000－00000）辦理有價證券融資買賣事宜，雙方並
    簽立契約書，依契約書第一條約定，被告就融資融券所產生之權義，應依原告融
    資融券業務操作辦法及有關法令規章辦理。嗣被告於八十七年八月二十四日起於
    萬盛公司之帳戶融資買進國產股票計二十五萬股，向原告請求融資額七百五十萬
    元，並約定融資利率為年息百分之九‧七五。惟國產股票於八十七年十一月十七
    日遭證券交易所處分暫停交易，原告公司遂依證券金融事業管理規則第十九條及
    契約書第六條第五項之規定，於同年十二月十八日寄發通知信函定期催告被告償
    還前揭融資債務，詎被告迄今未予處理。是被告應給付原告七百五十萬元，及契
    約書第七條第三項約定之核定利率百分之十之違約金，爰依契約書訴請被告先償
    還前債務中之六十萬元及其利息暨違約金等語。
二、被告則以：本案係由原告之職員預先在開戶資料及契約書上勾選後攜至被告公司
    ，省略向被告說明契約內容之程序即要求被告簽名，旋即收回，未予被告任何機
    會審閱契約內容，又原告與被告間所簽訂之開戶契約及契約書上所蓋之被告印章
    ，並非被告所刻，且該印文亦非本人用印，而係由原告公司代刻用印，是本件開
    戶程序尚未完成，開戶不成立，原告未遵守開戶規定之程序，應自負風險及所有
    不利益。縱認開戶成立，本件開戶之後，所有與股票買賣有關之存摺、印鑑皆未
    由被告本人保管，被告並無實際委託證券商向集中市場下單買賣有價證券或股票
    或請求原告融資融券之行為，其帳戶亦非被告本人所使用（為禾豐集團張朝喨所
    使用），是系爭契約應為無效。縱認契約書不違反強制禁止規定、公序良俗，惟
    被告月薪僅三萬元，原告斷無核准被告原告申請開立信用交易戶之可能。然原告
    竟破例允准資力及交易經驗不合標準之被告取得融資融券買賣資格，並准允被告
    第四級之一千五百萬元額度之融資金額，顯見原告所欲締結融資融券契約之真正
    對象並非形式上之本案被告，而係另有其人（即禾豐集團張朝喨所使用），原告
    自始即知之甚詳，故該融資契約因屬通謀虛偽意思表示而無效。又原告迄未提出
    有被告親自簽名之委託單或電話錄音紀錄，根本無法確定買進者即為被告本人，
    然原告竟率認為被告買進系爭股票進而給予融資，自應對其自身重大疏忽負起所
    有責任。而實際進行交易者並非被告，是張朝喨所之指示而由林義翔負責下單。
    從而，本件融資契約因被告並無下單買賣之行為，尚未發生借貸之法律關係。縱
    兩造融資契約有效成立，然原告與其代理證券商萬盛公司於締約時或交易發生時
    ，已知悉被告為張氏兄弟之人頭戶，基於隱名代理之法理，系爭融資融券契約係
    存在於原告與訴外人禾豐集團張氏兄弟間，原告亦應承擔其代理證券商明知上述
    情節之法律效果云云，資為抗辯。
三、本件原告主張被告於八十七年四月二十九日與原告簽訂書，並申請開立信用交易
    帳戶（帳號：0000－00000）辦理有價證券融資買賣事宜，被告嗣於八
    十七年八月二十四日起於萬盛公司之帳戶融資買進國產股票計二十五萬股，向原
    告請求融資額七百五十萬元，並約定融資利率為年息百分之九‧七五等情，業據
    其提出融資融券契約書、己○○○金融股份有限公司融資融券業務操作辦法、己
    ○○○金融股份有限公司融資買進彙計表（見本院卷第五頁至第十四頁）等件為
    證，被告固對其係親自簽名於上開契約書及申請表之事實並不爭執，惟抗辯上開
　  文書上之印章並非被告所刻，係原告公司代刻用印，開戶並未完成云云。惟按依
    法律之規定、有使用文字之必要者、得不由本人自寫、但必須親自簽名，民法第
    三條第一項定有明文，而民事訴訟法第三百五十八條第一項亦規定：私文書經本
    人或其代理人簽名、蓋章或按指印或有法院或公證人之認證者，推定為真正。被
    告既已成年，而親自在上開文書上簽名，當知該簽名具一定之法律效果，亦表示
    願受此契約約定條款之拘束，應認上開文書為真正。被告雖辯該印章係由他人代
    刻云云，惟被告既已親自簽名，則縱使印章係由他人代刻，亦可推論係經被告同
    意授權而為，故被告執此辯稱開戶並未完成且契約書非為真正云云，即無可取。
    況被告自承於開戶後，均未向協助其辦理開戶之人索回已開設之信用帳戶等資料
    ，尤見被告雖係申請開設系爭信用帳戶，然其目的係供由他人使用買賣股票無疑
    ，否則豈能長久任令自身之物品留存他人處所不圖解決之理？準此，利用系爭信
    用交易帳戶融資買賣國產車股票之林義翔、張朝喨，信屬已經被告允許依據系爭
    融資融券契約買賣股票之人，則林義翔、張朝喨等人既已依據系爭融資融券契約
    向原告融資買進前開國產車股票，當可認為被告已有默認系爭融資融券契約之效
    力，是被告抗辯：系爭信用帳戶開立程序未完成等語，即難採取。至被告所辯原
    告就徵信調查顯有過失部分，亦為原告否認。觀之原告提出之被告交易紀錄、財
    力證明（見本院卷第一八０頁、第一八一頁）之記載，應認被告已提出其得以進
    行系爭融資融券交易之相關財力證明文件，被告既不否認前開文之真正，應認開
    立證券信用交易帳戶之徵信條件已為補正，是被告辯稱原告未作徵信云云，亦無
    可取。又被告抗辯原告就系爭之融資融券定型化契約，並未予被告任何機會審閱
    契約內容部分，按消費者保護法關於定型化契約卅日以上審閱期間之規定，其目
    的在預防企業經營者藉其大量定期化契約之預先擬定，就契約條款先為有利於己
    之約定，使消費者於訂約時因匆促不及詳細閱覽全部條款，致對其消費權益有所
    損害，故為保護弱勢消費者所設之規定，惟倘消費者於訂約當時對契約條款內容
    業已明瞭知悉，縱企業經營者未給予卅日以上之審閱期間，對系爭定型化契約之
    效力亦不生影響。系爭融資融券契約書雖屬定型化契約，然被告開立帳戶當時業
    已知悉其目的在於融資買賣股票、從事股市交易等，縱承辦人員於開戶完畢隨即
    將文件收回，系爭融資融券契約之效力亦非當然因未提供卅日以上之審閱期間而
    有所影響。況揆諸消保法施行細則關於該條之立法目的，在於保障消費者不因一
    時之匆忙失慮而受損，被告復未就其如何因未獲合理審閱期間而受有如何之不利
    益加以證明，是其遽而辯稱系爭契約應屬無效云云，仍無足取。被告另抗辯依己
    ○○○金融股份有限公司融資融券業務操作辦法第九條第一項規定：「申請開立
    信用帳時，委託人為自然人者，應親持國民
    請書及融資融券契約書，檢附徵信文件，由代理證券商初審後核轉本公司，經本
    公司徵信審核，同意訂立融資融券契約書並開立信用帳戶。」本件係由萬盛集團
    職員直接要求被告於開戶資料及融資融券契約上簽名，並於簽名後旋即收回，開
    戶不成立等語，惟查己○○○金融股份有限公司融資融券業務操作辦法為原告公
    司內部規範，本件縱有違上開文字之形式規定，亦僅原告公司是否違反其內部規
    範之問題而已，與本件已完成開戶程序之契約效力無關，是被告既明瞭契約之內
    容，又已於契約上簽名表示接受該契約之約定事項，自不容嗣後突以未依規定程
    序開戶為由，主張開戶程序未完成，是被告此部分所辯，仍無可取。
四、被告辯稱代理原告簽訂融資融券契約相關行為與接受委託融資買進國產汽車公司
    股票之菁英證券公司之營業員，均明知被告為人頭，則簽訂本件融資融券契約之
    行為，及下單融資買進國產車股票之行為，均為通謀虛偽以被告為人頭之行為，
    依民法第八十七條第一項前段規定應屬無效，及以人頭買賣股票，係為規避政府
    為維護股市交易秩序依法令所為股市監視制度之監視，遂行不法炒作股票等目的
    者，依民法第七十一條、第七十二條之規定，亦屬無效云云。然查：現行證券交
    易相關法規並未禁止證券商受理客戶代理人所為開戶、申購、買賣或交割等行為
    ，縱實際下單者未出具被告授權之委任書，依證券商管理規則第四十五條規定，
    亦僅為證券商是否應依證券交易法規定處罰之問題，均無礙於兩造業已成立之融
    資融券契約，與國家社會一般利益無關，亦與一般道德觀念無涉，尚不生是否違
    反法律強制、禁止規定及違背公序良俗問題。又民法第八十七條第一項所謂通謀
    虛偽意思表示，乃指表意人與相對人互相故意為非真意之表示而言，故相對人不
    僅須知表意人非真意，並須就表意人非真意之表示相與為非真意之合意，始為相
    當，若僅一方無欲為其意思表示所拘束之意，而表示與真意不符之意思者，尚不
    能指為通謀而為虛偽意思表示。被告辯稱代理原告簽訂融資融券契約相關行為與
    接受委託融資買進國產汽車公司股票之萬盛證券公司之營業員，均明知被告為人
    頭，則簽訂本件融資融券契約之行為，及下單融資買進國產車股票之行為，均為
    通謀虛偽意思表示云云，已為原告所否認，被告自應就此一利己之事實負舉證責
    任。然被告並未舉證證明原告或其代理人萬盛證券公司與被告間融資融券契約及
    接受委託融資買進國產汽車公司股票係出於通謀虛偽意思表示，是被告此部分之
    辯解洵無足取。
五、被告另辯以：縱兩造融資契約有效成立，依隱名代理之法理，該融資契約係存於
    原告與張氏兄弟之間云云。惟按代理制度係以顯名主義為原則，亦即代理人代為
    意思表示或代受意思表示時，均須以本人之名義為之，民法第一百零三條亦定有
    明文。而學說或最高法院判決判例所承認之「隱名代理」，係以相對人明知其代
    理或可得知為限，易言之，授權人已將授權於他人之事通知或公告或為相對人所
    知悉（大理院七年上字第三五一號判例、最高法院八十六年度臺上字第三一八○
    號判決）。茲被告主張本件融資融券契約有隱名代理之適用，即應就此有利於己
    之事實負舉證之責。經查本件被告於簽訂系爭融資融券契約係以自己名義為之，
    被告並未舉證證明原告對於「張朝喨等人授權被告代為簽訂系爭融資融券契約」
    一事有所知悉，而張朝喨等人亦未將授權被告簽約之事通知或向原告為公告，至
    被告之經濟資力固有不足，然其既於開戶之際提供財力證明文件，原告據此判斷
    被告之資力足可從事融資融券交易，並無不當。被告復辯稱原告於八十八年間與
    禾豐集團簽訂併存債務承擔契約，足證原告知悉被告與禾豐集團間有授權之事，
    惟此為原告否認。然查兩造間係於八十七年四月二十九日簽訂契約書，是原告主
    張其之前就此並無知悉，即為可取。綜上，被告未能提出任何積極證據證明原告
    有何知悉授權之事，其主張隱名代理法理之適用，委無足取，系爭融資融券契約
    之當事人為原告及被告。
六、復按代理人於代理權限內，以本人名義所為之意思表示，直接對本人發生效力，
    民法第一百零三條第一項定有明文。本件被告同意林義翔、張朝喨等人使用其信
    用交易帳戶，授與代理權予林義翔、張朝喨以其名義及信用交易帳戶融資購買股
    票，業如前述，是以被告對於林義翔、張朝喨於八十七年十月十三日起以其信用
    交易帳戶，融資買進國產汽車公司股票所融資之借款金額七百五十萬元，自應負
    擔本人之授權人責任。再從經濟分析之觀點言，在現代市場經濟體制下，個人自
    主及自由競爭成為規律經濟活動之高度有效手段，兩造既締結前揭融資融券契約
    ，則被告對於融資融券之股票買賣及相關之規定等事務，應具有正常判斷及處理
    能力，能預見其行為可能發生之效果，應對其行為負責。縱如被告所言本件交易
    非其親為，則自風險管理之角度言，被告容許他人使用其信用交易帳戶，即授權
    或同意他人以其信用交易帳戶從事股票融資融券買賣，被告亦可限制或撤回其所
    授予之代理權以控制風險，被告授權之他人從事股票融資融券買賣所生不利益之
    風險，即屬被告得以使用前揭信用交易帳戶所可掌握，由其負擔之，亦屬衡平。
    苟非如此，將使股票交易陷於停滯，實不符合經濟效益，亦無助於現實交易上實
    施。是本件被告既自承前揭信用交易帳戶係由禾豐集團之張朝喨使用，自應就交
    易結果負責。被告雖辯稱原告未提出被告出具之委託書或電話下單之證據，惟查
    原告依證券商管理規則第四十五條及台灣證券交易所股份有限公司營業細則第一
    百三十五條規定，亦僅為萬盛證券公司是否將遭主管機關依證券交易法規定處罰
    之問題，與兩造間依前揭融資融券契約所為之行為之效力不生影響；後者於證券
    交易實務上，營業員僅需下單者提供交易帳戶之帳號即可買賣股票，至下單者如
    何得知該帳號，非營業員所能得知，且以證券交易分秒必爭、要求果斷之特性，
    倘苛求營業員必須於接受委託時，一一過濾下單者是否為本人或有無獲得授權，
    進行種種確認身份或權限之手續，其交易成本過高。反觀投資人方面，投資人應
    負有自己利益之照顧義務，於融資融券契約有效成立後，投資人如能妥善保管自
    己之帳戶，非經授權之第三人實無從得知其交易帳戶之帳號，其防範甚易，得以
    合理成本預防第三人擅自盜用其交易帳戶事件之發生，相較於前者，其交易成本
    甚低，基於經濟效益之考量，應由投資人負擔第三人盜用帳戶之風險，以利證券
    交易之順利進行，確保證券交易安全，是縱原告未提出電話下單之證據，亦無礙
    於本件買賣風險分擔之認定。
七、再被告辯稱：原告於八十七年四月二十九日曾與張朝翔、張朝喨簽訂協議書（見
    本院卷第一五０頁至第一七０頁），就包括本件被告債務在內之債務進行協商，
    足證本件融資債務之債務人應為張朝翔而非身為人頭之被告等語。惟按債務承擔
    ，有免責的債務承擔及併存的債務承擔之別，前者於契約生效後原債務人脫離債
    務關係，後者為第三人加入債務關係與原債務人併負同一之債務，而原債務人並
    未脫離債務關係，最高法院著有四十九年度台上字第二○九○號判例、八十二年
    度台上字第三一號、八十五年度台上字第二二六九號判決可資參照。依被告所提
    出之協議書，原告與張朝翔、張朝喨固就包含本件被告在內之「國產車」股票信
    用交易融資債務達成債務承擔之協議，惟該協議書將乙方即張朝翔、張朝喨標示
    為「併存之債務承擔人」，該協議書第一條復明訂「併存之債務承擔標的」，足
    見上開協議書係屬所謂之併存的債務承擔，而張朝翔、張朝喨並未清償該協議書
    所約定之債務，亦為兩造所不爭，則依前開判例見解，身為原債務人之被告並未
    脫離債務關係，自仍應就本件融資借款負清償之責。且上開原告與張朝翔、張朝
    喨間協議書之簽訂係在原告於通知補繳融資款之後，此有原告提出之通知信函影
    本在卷可查，顯然無法以上開協議書證明兩造在締結融資融券契約時，原告即已
    知悉被告僅為張朝翔兄弟之人頭等情，是被告此部分所為之抗辯，仍無足取。
八、綜上所述，兩造間就前揭國產汽車公司股票交易有融資關係存在，應堪認定。依
    兩造所訂系爭融資融券契約第六條第一項、第四項之約定：「甲方（即被告）之
    融資融券，如未依規定期限清結，或未依前條規定補繳融資融券差額．．．乙方
    （即原告）均應委託證券商在證券市場處分甲方提供之各項擔保．．．如因市價
    漲跌異常或其他特殊事故，乙方未能處分時，甲方不得因此拒絕清償。」第七條
    第一、二、三項約定：「乙方應向甲方收取之融資利息與融券手續費，及應給付
    甲方之融券賣出價款與保證金利息．．．。前項利息按甲方融資融券成交日後第
    二營業日逾清償前一日之日數計算；利率如經調整時，甲方已融資融券尚未結清
    部分，乙方均自調整之日起，按調整後利率計收、計付利息。．．．甲方如超過
    規定期限未償還融資，乙方並按核定利率百分之十加收違約金。」從而，原告依
    系爭契約書之約定，本於消費借貸法律關係，請求被告給付融資借款七百五十萬
    元中之一部請求六十萬元，及自八十七年八月二十六日起至清償之日止，按年息
    百分之九點七五計算之利息，並按前開利息加計百分之十之違約金，為有理由，
    應予准許。
九、本件事證已臻明確，兩造其餘主張陳述及所提之證據，均毋庸再予審酌，附此敘
    明。
十、結論：本件原告之訴為有理由，依民事訴訟法第七十八條，判決如主文。
中　　　華　　　民　　　國　　九十三　　年　　　七　　　月　　　三十　　日
                            民事第三庭　法      官　林振芳
正本係照原本作成
如對本判決上訴，須於判決送達後廿日內向本院提出上訴狀
中　　　華　　　民　　　國　　九十三　　年　　　七　　　月　　　三十　　日
                                        法院書記官　李淑芬
